# 请教：报告期处置子公司股权投资收益计算时点问题

提问人：fahrencl 时间：2011-07-21 15:05:45
A公司持有B公司50%股权，由于约定在B公司董事会占多数席位将B纳入合并范围。B公司 2009 年底净资产 1000 万,2010年实现净利润250 万，资本公积增加 20 万元， 2011 年1-6月净利润 180 万。 2011 年 6 月A公司将B公司股权转让给B公司另一方股东，转让价款 520万，同时约定以 09 年底净资产为评估基准日， 10 年及以后B公司权益变动都归属于另一方股东。 请问： 1 、 2011 年 6 月在合并层面反映的投资收益是520-1000 0.5=20 万还是 520- （ 1000+250+20 ） 0.5=-115 万元？（由于 B 公司 2010 年权益变动反映在 A 公司 11 年期初所有者权益中，投资收益计算时点应该是 09 年底还是 10 年底？ 2 、合并权益变动中资本公积减少 20 0.5=10 万，未分配利润减少250 0.5=125万，少数股东权益余额为 0 ，这样处理是否正确？

回答人：chenyiwei
虽然“约定以 09 年底净资产为评估基准日， 10 年及以后B公司权益变动都归属于另一方股东”，但是股权转让交易是在 2011 年实施的。
截至 2010 年末，如果尚未就该股泉转让事宜达成协议，或者该协议因为尚未取得必要的批准等原因尚未生效的，则 2010 年内仍应将其纳入合并范围。所以，此时 2011 年内合并报表层面的处置损益应当等于处置价款与被处置净资产于处置日在合并报表层面的帐面价值之差，即520-(1000+250+20+180)*50%=520-725=-205万元。同时B公司的利润表要一直合并到处置日，即丧失控制权之日。
合并权益变动表中，处置子公司是否导致资本公积减少，取决于该 20 万资本公积是权益性交易形成还是其他综合收益性质。如果是权益性交易形成的，则并不会因为子公司被处置而转入损益。 未分配利润等留存收益一般不应减少。应当就上述方法计算的处置损益调整合并报表层面的留存收益。